臺灣高等法院民事判決　　　　　　　　 96年度上易字第113號
上　訴　人　甲○○
被上訴　人　乙○○
上列當事人間請求損害賠償事件，上訴人對於中華民國95年 9月
29日臺灣士林地方法院95年度訴字第492號第一審判決提起上訴
，經本院於96年5月8日言詞辯論終結，判決如下：
    主  文
原判決關於命上訴人給付超過新台幣壹拾伍萬元本息部分，及該
部分假執行之宣告，暨訴訟費用之裁判除確定部分外，均廢棄。
上廢棄部分，被上訴人在第一審之訴及其假執行之聲請均駁回。
其餘上訴駁回。
第一、二審訴訟費用確定部分除外，由上訴人負擔二分之一，餘
由被上訴人負擔。
    事實及理由
一、被上訴人起訴主張：兩造結婚13年，被上訴人向銀行貸款，
    並辭去工作，協助上訴人完成博士學業。詎上訴人於完成博
    士學業並獲得工作後，另結新歡，逼迫被上訴人無條件離婚
    。因被上訴人不從，上訴人遂常以不堪入耳言詞辱罵被上訴
    人，被上訴人因兩造所生之子王靖尚年幼，乃百般容忍，但
    上訴人不思悔過，反更囂塵上。民國（下同）93年2月15 日
    ，上訴人在臺北縣三芝鄉福德村埔尾9之62號13樓住處，因
    細故毆打被上訴人，致被上訴人受有傷害。同年7月24日16
    時30分許，上訴人在上址又為細故辱罵並毆打被上訴人，致
    被上訴人受有頭部瘀傷、下巴瘀傷、上唇紅腫、左臂瘀傷、
    左足及左踝等多處擦傷。被上訴人處於家暴陰影，嚴重時臉
    頰肌肉會劇烈抽搐、手指顫抖，毫無食慾，僅能以流質果汁
    及優酪乳果腹，時常心絞痛、胸悶、脈搏高達每分鐘130 次
    。爰依民法第195條規定，請求上訴人應賠償被上訴人新台
    幣（下同）200萬元之慰撫金，及自起訴狀繕本送達翌日起
    至清償日止，按年息5%計算之利息。
二、上訴人則以：上訴人自留學到最後在臺灣完成博士學業，並
    未依靠被上訴人資助。又被上訴人前向上訴人服務之臺大醫
    院、花蓮慈濟醫院投訴上訴人外遇均屬虛構，被上訴人曾到
    臺大醫院辦公室騷擾上訴人，並當眾出言羞辱，又於花蓮慈
    濟醫院虛偽指控，且語帶威脅，使慈濟醫院研究部主任朱堂
    元教授迫上訴人辭去慈濟醫院研究部研究員一職。被上訴人
    從88年開始便進行精神科門診，上訴人亦曾多次陪同前往門
    診，照顧被上訴人的病情不可謂不力。然而被上訴人在91年
    曾對上訴人潑灑油漆，險些造成上訴人眼睛傷害。被上訴人
    經診斷為情感性精神病，並有暴力傾向，經常諉過上訴人之
    母親，並多次前往上訴人母親住所進行破壞。兩造結婚以來
    ，鮮少惡言相向，不料被上訴人為捏造受害印象，誣指上訴
    人在言語上對被上訴人造成心理傷害，實則被上訴人常常羞
    辱上訴人，然為家庭和諧，上訴人均予忍耐。自91年起，被
    上訴人頻繁辱罵上訴人母親，經制止卻變本加厲。93年間上
    訴人因無法容忍被上訴人對上訴人母親的威脅及侮辱，曾憤
    而毆打被上訴人。被上訴人意圖向上訴人取得超過上訴人能
    力所能供應之財物，多年來不僅造成上訴人負債，也因被上
    訴人多種手段壓迫，如不時施予言語恐嚇，致上訴人心生畏
    懼，被上訴人多次半夜電話騷擾，再加以對慈濟醫院惡言騷
    擾，導致上訴人喪失理想工作，罹患焦躁症狀等語抗辯。
三、原審法院對被上訴人之請求，判決上訴人應給付被上訴人30
    萬元，及自民國95年6月7日起至清償日止，按週年利率5%計
    算之利息，並依職權宣告假執行，及駁回被上訴人其餘之訴
    及假執行之聲請。上訴人不服，提起上訴，求為判決：(一)原
    判決不利上訴人部分廢棄。(二)上廢棄部分，被上訴人在原審
    之訴駁回。被上訴人則求為判決駁回上訴。
四、經查：兩造原為夫妻，現已離婚，上訴人於93年2月15日，
    在臺北縣三芝鄉福德村埔尾9之62號13樓住處，因細故毆打
    被上訴人，致被上訴人受有左肩皮下瘀血約5×3公分、左肩
    胛處多處小面積皮下瘀血、左上臂後側皮下瘀血約3×3公分
    傷害。同年7月24日16時30分許，上訴人在上址又為細故辱
    罵並毆打被上訴人，致被上訴人受有頭部3×3公分瘀傷、下
    巴2×2公分瘀傷、上唇2×1公分紅腫、左臂1.5×1.2×1公
    分瘀傷、左足及左踝1×0.1公分、2×0.1公分、2×0.1公分
    、1×0.1公分、0. 5×0.1公分、0.5×0.1公分、1.5×0.1
    公分、1.5×0.1公分等8處擦傷之傷害，經被上訴人聲請保
    護令並提出傷害告訴，經原審核發93年度家護字第301號通
    常保護令，另經原審士林簡易庭判處上訴人罰金5,000元，
    緩刑2年確定等情，為兩造所不爭，並有戶口名簿、原審93
    年度家護字第301號通常保護令、93年度士簡字第1183號刑
    事簡易判決、戶籍謄本影本可證，並經原審依職權調取該2
    案卷宗核閱屬實，堪信為真實。上訴人雖抗辯：因被上訴人
    出言侮辱伊及伊母親，伊乃毆打被上訴人云云，惟查，上訴
    人所言縱令屬實，亦不得毆打被上訴人，上訴人不得據此主
    張免責。
五、按不法侵害他人之身體、健康、名譽、自由、信用、隱私、
    貞操，或不法侵害其他人格法益而情節重大者，被害人雖非
    財產上之損害，亦得請求賠償相當之金額，民法第195條第1
    項定有明文。被上訴人確因上訴人之毆打而受有身體上之傷
    害，已如前述，被上訴人依前開規定，請求上訴人賠償非財
    產上之損害，自屬有據。次按慰藉金之多寡，應斟酌雙方之
    身分、地位、資力與加害之程度及其他各種情形核定相當之
    數額。其金額是否相當，自應依實際加害情形與被害人所受
    之痛苦及雙方之身分、地位、經濟狀況等關係決定之（最高
    法院85年度臺上字第460號判決參照）。本院斟酌：
  (一)兩造原為夫妻，上訴人不念夫妻情義，連續傷害被上訴人，
    被上訴人所受痛苦自深。又，被上訴人傷痕位於頭、臉明顯
    部位，引人側目，足令被上訴人遭受他人異樣眼光，被上訴
    人精神上自受有相當痛苦。
  (二)上訴人為臺灣大學病理學研究所博士，現於臺大醫院從事基
    礎醫學研究，名下有臺北縣淡水鎮○○○段0000-0000 地號
    土地1筆，財產總額為9,436,578元，90年至94年每年所得分
    別為1,114,239元、1,055,200元、833,625元、1,039,604元
    、928,580元；上訴人則係高中畢業，家庭主婦，目前無業
    ，名下有房屋2間、土地5筆、汽車1部，財產總額為4,775,6
    58元，自90年至94年每年所得分別為599元、333元、266元
    、0元、30,000元等情，業據兩造陳述明確，並經原審依職
    權調取兩造稅務電子閘門調件明細表，顯見被上訴人資力較
    佳。
  (三)上訴人現每月提供15,000元作為被上訴人及子女之生活費，
    亦據兩造陳明，堪認上訴人並非完全未負擔家庭生計。
  (四)綜上，審酌被上訴人受傷之程度、所受之痛苦、上訴人施暴
    之手段及兩造之身分、地位、教育程度、目前社會景氣狀況
    等一切情狀，認被上訴人請求之非財產上損害以15萬元為適
    當。被上訴人精神是否受有損害？其認定屬法院職權，任何
    人被傷害，精神上均會痛苦，上訴人請求送精神鑑定，本院
    認無必要。又，被上訴人是否曾於其他時間傷害上訴人，與
    本件非同一事件，應另案處理，併予敘明。
六、綜上所述，被上訴人本於侵權行為之法律關係，請求上訴人
    給付非財產上之損害15萬元，及自起訴狀繕本送達翌日即95
    年6月7日起至清償日止，按年息5%計算之利息，為有理由，
    應予准許。逾此所為請求，為無理由，應予駁回。又，上開
    應准許部分，所命給付未逾50萬元，應依職權宣告假執行。
    至於被上訴人敗訴部分，其假執行之聲請失所附麗，應併予
    駁回。原審就超過上開應准許部分（30萬元-15萬元），為
    上訴人敗訴之判決，並為假執行之宣告，自有未洽。上訴意
    旨就此部分指摘原判決不當，求予廢棄改判，為有理由。至
    於上開應准許部分，原審判命上訴人給付，並為假執行之宣
    告，核無違誤，上訴意旨，就此部分，仍執陳詞，指摘原判
    決不當，求予廢棄，為無理由，應駁回其上訴。
七、本件事證已臻明確，兩造其餘攻擊、防禦方法及未經援用之
    證據，經本院審酌後認對判決結果不生影響，爰不一一論列
    ，附此敘明。
八、據上論結，本件上訴為一部有理由，一部無理由，依民事訴
    訟法第450條、第449條第1項、第79條但書，判決如主文。
中　　華　　民　　國　　96　　年　　5　　月　　22 　　日
                    民事第十五庭
                        審判長法　官  林恩山
　　　　　　　　　　　    　　法　官  郭松濤
　　　　　　　　　　　  　  　法　官  黃國永
正本係照原本作成。
不得上訴。
中　　華　　民　　國　　96　　年　　5 　　月　　22　　日
　　　　　　　　　　　　　　　書記官  劉  瑗
